臺灣宜蘭地方法院刑事判決　　　　　　　　　　　　　九十一年度易字第三一二號
　　公　訴　人　臺灣宜蘭地方法院檢察署檢察官
　　被　　　告　乙○○
右列被告因竊盜等案件，經檢察官提起公訴（九十一年度偵字第一五六０號），本院
判決如左：
    主  文
乙○○意圖為自己不法之所有，而侵占離本人所持有之物罪，處罰金伍佰元，如易服
勞役，以參佰元折算壹日。又攜帶兇器、毀越門扇竊盜，處有期徒刑捌月。
    事  實
一、乙○○前於民國八十四年間，因過失致死案件，經法院判處有期徒刑一年二月確
    定；又於八十五年間，因違反麻醉藥品管理條例、竊盜案件，經本院分別判處有
    期徒刑七月及有期徒刑四年，並應於刑之執行前令入勞動處所強制工作三年，而
    定應執行有期徒刑四年四月及應於刑之執行前令入勞動處所強制工作三年，乙○
    ○不服提起上訴亦經台灣高等法院上訴駁回確定。續於八十六年間，經台灣高等
    法院，就前述乙○○所犯之過失致死、違反麻藥藥品管理條例、竊盜等案件，裁
    定定應執行刑為有期徒刑五年五月，並應於刑之執行前令入勞動場所強制工作三
    年。乙○○於八十六年一月二十日起，執行刑前強制工作，迄八十八年一月二十
    八日經本院裁定免予繼續執行，而續執行上開徒刑部分，業於九十年二月八日假
    釋出監，刻正假釋中（縮刑期滿日為九十二年六月六日，尚未執行完畢，非累犯
    ）。
二、乙○○竟尚不知悔改，於九十一年六月十九日晚間十一時許，在宜蘭縣宜蘭市○
    ○路東港橋下之夜市，見不詳之人於同年六月十四日在宜蘭縣壯圍鄉○○路六十
    五之三號竊取甲○○所有之TOYOTA汽車鑰匙與排檔鎖鑰匙各一支後棄置該處，竟
    意圖為自己不法所有，於對上述鑰匙係屬脫離本人所持有之物有認識之情形下，
    竟予侵占入己。嗣又另基於為自己不法所有之意圖，於同年六月二十日凌晨一時
    五十分許，在宜蘭縣宜蘭市○○路五十九之九號，持與侵占前述鑰匙同時地所撿
    拾之客觀上足使人生命、身體構成傷害威脅之老虎鉗一支（拾獲老虎鉗部分之侵
    占遺失物犯嫌詳如後述），以老虎鉗破壞鐵捲門之方式，侵入王思云所經營夜間
    無人看守之「如意檳榔店」之建築物（非一般臨時、未附著於土地之攤位或屋亭
    ）內，竊取新台幣（下同）九百四十三元（零錢）、鐵製打火機一個、女用白鐵
    繩狀腰鍊一條、女用銀製腰鍊一條，於得手後未及離去時，恰為巡邏員警當場查
    獲。
三、案經甲○○、王思云訴由宜蘭縣警察局宜蘭分局報告臺灣宜蘭地方院檢察署檢察
    官偵查起訴。
    理  由
一、右揭事實，均據被告於檢察官偵查時、本院審理時坦承不諱、核與被害人甲○○
    、王思云分別指訴鑰匙遭竊後於被告持有中或前述檳榔攤內遭竊等情相符，並有
    贓物認領保管單二紙附卷足參，另有老虎鉗一支扣案及前述檳榔店遭竊後之照片
    數幀在卷足憑，是可信被告前述自白真實可採。此外，被告所拾獲之TOYOTA汽車
    鑰匙與排檔鎖鑰匙各一支，係屬汽車專用之鑰匙，衡情被告對於車主不可能將前
    述鑰匙與汽車分離使用甚或丟棄，足見被告對於前述鑰匙係屬離本人所持有之物
    應有認識，是本件被告犯行明確，應依法論科。
二、核被告所為，係犯刑法第三百三十七條之侵占離本人所持有之物罪、同法第三百
    二十一條第一項第二款、第三款之加重竊盜罪。上述二罪間，犯意個別、行為互
    殊，應予分論併罰，公訴人認二罪間有裁判上一罪關係，嫌有誤會。又公訴人另
    指被告曾受有期徒刑執行完畢五年內再犯本罪，應依累犯之規定加重其刑等語。
    惟查，受有期徒刑之執行完畢，或受無期徒刑或有期徒刑一部之執行而赦免後，
    五年以內再犯有期徒刑以上之罪者，方為累犯，此觀刑法第四十七條規定甚明。
    又裁判確定前犯數罪者，併合處罰之；數罪併罰，宣告多數有期徒刑者，於各刑
    中之最長期以上，各刑合併之刑期以下，定其刑期，刑法第五十條、第五十一條
    第五款定有明文。故刑法第四十七條所謂之「受有期徒刑之執行完畢」，於數罪
    併罰案件，係指所定之執行刑，執行完畢而言；如於定執行刑之前，因有一部分
    犯罪先確定，形式上予以執行，仍應依前揭規定定其應執行之刑，俟檢察官指揮
    執行「應執行刑」時，再就形式上已執行部分予以折抵，不能謂先確定之罪已執
    行完畢（最高法院八十七年度台上字第四０九九號、八十六年度台非字第二六四
    號刑事判決參照）。是被告雖曾因於八十五年間，因過失致死案件經台灣高等法
    院判處有期徒刑一年二月，並已於八十六年八月二十二日執行完畢，然因被告前
    科素行、裁判與執行情形已如事實欄所示，此有台灣高等法院檢察署刑案紀錄簡
    覆表可按，是依前揭所述，被告所犯過失致死經判處有期徒刑一年二月部分，雖
    先確定，形式上予以執行，然其後既已另定其應執行之刑，檢察官指揮執行「應
    執行刑」時，僅就形式上已執行部分予以折抵，尚不能謂先確定之上述過失致人
    於死罪已執行完畢，而應依累犯之例加重其刑。爰審酌被告犯罪之動機、目的、
    手段、曾因竊盜案件經判處罪刑尚不知悛悔、造成被害人財產上侵害之程度、犯
    罪所得財物之非鉅、及犯罪後坦承犯行之犯後態度等一切情狀，各量處如主文所
    示之刑，罰金部分並諭知易服勞役之折算標準。另扣案老虎鉗一支，係被告所撿
    拾而得，已據被告供明在卷，並非屬被告所有，爰不依刑法第三十八條第一項第
    二款宣告沒收，亦予敘明。
三、雖被告亦因於九十一年間有竊取他人之小貨車及米酒等物，而經臺灣宜蘭地方法
    院檢察署檢察官以九十一年度偵字第九九三號竊盜罪嫌提起公訴，現於本院九十
    一年易字第二二五號審理中。然被告所為本件犯行，已於警訊中自承係另行起意
    所為等語；於檢察官偵查時亦稱並無偷小貨車及米酒後就決定一直偷等語；且被
    告於本院審理時更供稱先前竊取小貨車及米酒係因想喝酒及偷車代步等語、而為
    本件犯行則係因為籌措有病在身之弟弟之生活費等語，更見被告兩案件竊盜犯行
    之動機明顯不同，亦非屬同一種類動機下所為之竊盜犯行，是本件與前述已起訴
    之另案（九十一年度偵字第九九三號案件）並非基於概括犯意下所為，而無裁判
    上一罪之關係，是本院自得就上揭事實加以實質審理，再予敘明。
四、公訴意旨另以：被告乙○○於九十一年六月十九日晚間十一、二時許，在宜蘭縣
    宜蘭市○○路東港橋下之夜市，拾獲不詳人士遺失之老虎鉗一把，而基於意圖為
    自己不法所有予以侵占入己，因認被告乙○○涉有刑法第百三十七條第一項之侵
    占遺失物罪嫌云云。然按犯罪事實應依證據認定之，無證據不得推定期犯罪事實
    ，又不能證明被告犯罪，應諭知無罪判決。刑事訴訟法第一百五十四條、第三百
    零一條第一項定有明文。經查，被告雖自承拾得前述老虎鉗一把，並置於自己持
    有中等語，然上開老虎鉗一把原究係何人所有？被害人是何人？並不明確，亦未
    見被害人曾於警詢或檢察官偵查時出面指訴等情，是上開老虎鉗一把，究係他人
    失竊之物或為他人遺失之物抑為他人拋棄之無主物，並無證據可資證明，尚難遽
    以被告自承拾獲老虎鉗一把即為不利於被告之認定。是被告拾獲老虎鉗一把並持
    有之，並無證據足認該當公訴人所指之罪行，是被告此部分罪嫌尚有未足，然此
    部分與前述有罪部分，公訴人認有裁判上一罪之關係，自爰不另為無罪之諭知。
據上論斷，應依刑事訴訟法第二百九十九條第一項前段、刑法第三百三十七條、第三
百二十一條第一項第二款、第三款、第四十二條第二項、罰金罰鍰提高標準條例第一
條前段、第二條，判決如主文。
本案經檢察官沈念祖到庭執行職務
中      華      民      國    九十一    年     八     月       九       日
                                      臺灣宜蘭地方法院刑事第二庭
                                          法  官  蔡  仁  昭
右正本證明與原本無異。
如不服本判決，應於判決送達後十日內，向本院提出上訴狀。（應附繕本）
                                          書記官  吳  慧  芳
中      華      民      國    九十一    年     八     月       九       日
所犯法條：
中華民國刑法第三百二十一條
 (加重竊盜罪)
犯竊盜罪而有左列情形之一者，處六月以上五年以下有期徒刑：
一  於夜間侵入住宅或有人居住之建築物、船艦，或隱匿其內而犯之者。
二  毀越門扇、牆垣或其他安全設備而犯之者。
三  攜帶兇器而犯之者。
四  結夥三人以上而犯之者。
五  乘火災、水災或其他災害之際而犯之者。
六  在車站或埠頭而犯之者。
前項之未遂罰之。
中華民國刑法第三百三十七條
 (侵占遺失物罪)
意圖為自己或第三人不法之所有，而侵占遺失物、漂流物或其他離本人所持有之物者
，處五百元以下罰金。
